臺灣臺北地方法院刑事判決　　　　　　 100年度訴字第1087號
公　訴　人　臺灣臺北地方法院檢察署檢察官
被　　　告　陳黛芙
上列被告因偽造文書案件，經檢察官提起公訴（100年度偵緝字
第1420號），本院判決如下：
    主  文
陳黛芙行使偽造私文書，足以生損害於公眾及他人，處有期徒刑
陸月，如易科罰金，以新臺幣壹仟元折算壹日。如附表所示偽造
之「陳玫君」署押均沒收。
    事  實
一、陳黛芙於民國97年4月14日中午12時40分，在臺北市中正區
    ○○○路1段105號天龍圖書有限公司內，因竊盜犯罪被警查
    獲（此部份另經本院以97年度簡字第1680號判決確定），詎
    其為掩飾真實身分以規避刑責，另基於行使偽造私文書之犯
    意，在天龍圖書有限公司上址及臺北市政府中正第一分局博
    愛路派出所內接受員警詢問時，及其後經警移送至臺灣臺北
    地方法院檢察署接受內勤檢察官訊問時，均謊稱其為「陳玫
    君」(即陳黛芙之胞妹)而冒名應訊，並接續在如附表所示編
    號之文件上偽造「陳玫君」之署押，其中編號2、3、4、6、
    7 、8所示之文件，依其內容分別足以表示發現應行扣押物
    且已依法扣押、確認扣押物品係其為警扣押、確認有應扣押
    之物品而依法扣押並付與收據、其業經警方告知相關權利事
    項、已經收受逮捕通知及通知其指定親友等用意證明文書，
    其在簽署完成後復交付承辦警員收執存卷而行使之，均足以
    生損害於真正之陳玫君本人及警察、司法機關對於文書製作
    與偵查犯罪之正確性（偽造之署押詳如附表所示）。嗣陳玫
    君因接獲本院97年度簡字第1680號刑事簡易判決後提起上訴
    (上開判決之被告姓名本為「陳玫君」，後經本院以裁定將
    被告姓名更正為「陳黛芙」)，經本院採集陳玫君指紋與陳
    黛芙為警查獲時所按捺之指印送請鑑驗比對，發現二者有異
    ，始查知上情。
二、案經臺灣臺北地方法院檢察署檢察官自動檢舉後偵查起訴。
    理  由
一、本院認定事實所引用之下列卷證資料（包含供述證據、文書
    證據等證據），供述證據的部分，當事人於言詞辯論終結前
    均未爭執其證據能力，本院審酌該言詞陳述作成時之情況尚
    無不當之處，依刑事訴訟法第159條之5第2項規定，得為證
    據；非供述證據部份，查無違反法定程序取得之情形，依刑
    事訴訟法第158條之4反面規定，亦有證據能力。
二、訊據被告陳黛芙對於上開事實於偵查、本院審理時均坦承不
    諱，而本件被告為警查獲確係冒其胞妹之名應訊，亦分別據
    證人陳吳靜珠、陳玫君於偵查中證述明確（見臺灣臺北地方
    法院檢察署98年偵字第13790號卷第10-12頁），並有如附表
    所示各該文件附卷可考（見臺灣臺北地方法院檢察署97年速
    偵字第111號第5-7頁、第12-19頁、第22頁、第25頁、第28
    頁），又附表所示「陳玫君」署押之指紋卡所按捺之指紋與
    真正「陳玫君」署押之指紋卡，送請內政部刑事警察局鑑驗
    比對結果，並不符合，此有該局97年6月30日刑紋字第09700
    93235號鑑驗書在卷足憑（見本院97年度簡上字第209號第29
    頁），綜上，足徵被告之任意性自白確與事實相符。本件事
    證明確，被告犯行自堪認定，應依法論科。
三、按於逮捕通知書、權利告知書上，偽造他人署押，並捺指印
    ，嗣持交查獲之警員，係分別表示該他人受通知已為警察機
    關依法逕行拘提、逮捕及被告知罪名及必須接受偵訊，並可
    以行使緘默、選任辯護人及請求調查有利證據等權利之意，
    而此等文件均足認係刑法第210條之私文書，有最高法院90
    年度臺上字第6057號判決意旨可資參照。從而，被告在如附
    表編號1至10所示之文件上偽造「陳玫君」之署押，其中編
    號2、3、4、6、7、8所示之文件，依其內容分別足以表示發
    現應行扣押物且已依法扣押、確認扣押物品係其為警扣押、
    確認有應扣押之物品而依法扣押並付與收據、其業經警方告
    知相關權利事項、已經收受逮捕通知及通知其指定親友等用
    意證明文書，核屬刑法第210條之私文書，又被告於偽造上
    開私文書後，復將該偽造私文書交由警員處理，對於該私文
    書內容有所主張，而有行使之意思。至於被告在其餘編號之
    文件上簽名或捺指印，僅作為人格同一性之證明，並無表明
    為文書之用意而不具文書之性質，而屬偽造署押行為。是核
    被告所為，係犯刑法第216條、第210條之行使偽造私文書罪
    。被告在附表編號1至10所示各文件上偽造署押之行為，係
    基於同一隱匿身分目的，並由被告基於一個行為決意所為，
    侵害之法益同一，各行為之獨立性極為薄弱，依一般社會健
    全觀念，在時間差距上，難以強行分開，應包括於一行為予
    以評價，為接續犯。被告偽造署押之行為，係偽造私文書之
    階段行為，偽造私文書之低度行為復為其行使之高度行為所
    吸收，均不另論罪。爰審酌被告冒用其胞妹名義應訊，足使
    其胞妹因此有受刑事訴追之虞，亦足以妨害國家司法權行使
    之正確性，惡性非輕，但念及其事後坦承犯行之態度暨其素
    行、智識程度、犯罪手段等一切情狀，量處如主文所示之刑
    ，並諭知易科罰金之標準。如附表所示文件上偽造之「陳玫
    君」署押，不問屬於犯人與否，均應依刑法第219條規定，
    併予宣告沒收之。至於各該文件上其餘之姓名或指印，僅係
    用以作為當事人之識別，並非用以簽名之意而簽署，不能認
    為係署押，無從依同條規定為沒收，附此敘明。
據上論斷，應依刑事訴訟法第299條第1項前段，刑法第216條、
第210條、第41條第1項前段、第219條，判決如主文。
本案經檢察官謝雨青到庭執行職務。
中    華    民    國   100    年    10    月    21    日
                  刑事第十一庭  審判長法  官 許泰誠
                                      法  官 林瑋桓
                                      法  官 蕭涵勻
上正本證明與原本無異。
如不服本判決應於收受送達後10日內向本院提出上訴書狀，並應
敘述具體理由；其未敘述上訴理由者，應於上訴期間屆滿後20日
內向本院補提理由書（均須按他造當事人之人數附繕本）「切勿
逕送上級法院」。告訴人或被害人如對於本判決不服者，應具備
理由請求檢察官上訴，其上訴期間之計算係以檢察官收受判決正
本之日期為準。
                                書記官  葉宜玲
中    華    民    國   100    年    10    月    24    日
中華民國刑法第210條
（偽造變造私文書罪）
偽造、變造私文書，足以生損害於公眾或他人者，處 5 年以下
有期徒刑。
中華民國刑法第216條
（行使偽造變造或登載不實之文書罪）
行使第 210 條至第 215 條之文書者，依偽造、變造文書或登載
不實事項或使登載不實事項之規定處斷。
附表
┌──┬─────────┬────────────┐
│編號│偽造署押之文件    │應沒收偽造之署押、數量  │
├──┼─────────┼────────────┤
│1   │97年4月14日臺北市 │(1)應告知事項受訊問人欄「│
│    │政府警察局中正第一│  陳玫君」之署名1枚、指 │
│    │分局警詢筆錄      │  印1枚。               │
│    │                  │(2)回答不用請辯護人或家屬│
│    │                  │  到場欄「陳玫君」之署名│
│    │                  │  1枚、指印1枚。        │
│    │                  │(3)筆錄末受訊問人欄「陳玫│
│    │                  │  君」之署名1枚、指印1枚│
│    │                  │  。                    │
│    │                  │（見臺灣臺北地方法院檢察│
│    │                  │  署97年速偵字第111號第 │
│    │                  │  5-7頁）               │
├──┼─────────┼────────────┤
│2   │臺北市政府警察局中│(1)結果-發現應行扣押物， │
│    │正第一分局扣押筆錄│  受執行人簽名捺印欄「陳│
│    │                  │  玫君」之署名1枚、指印1│
│    │                  │  枚。                  │
│    │                  │(2)筆錄末受執行人欄「陳玫│
│    │                  │  君」之署名1枚及指印1枚│
│    │                  │  。                    │
│    │                  │（見同上速偵卷第12、13  │
│    │                  │  頁）                  │
├──┼─────────┼────────────┤
│3   │臺北市政府警察局中│目錄表所有人/持有人/保管│
│    │正第一分局扣押物品│人欄「陳玫君」署名1枚、 │
│    │目錄表            │指印1枚（見同上速偵卷第 │
│    │                  │14頁）                  │
├──┼─────────┼────────────┤
│4   │臺北市政府警察局中│受執行人欄「陳玫君」署名│
│    │正第一分局扣押物品│1枚、指印1枚（見同上速偵│
│    │收據              │卷第15頁）              │
├──┼─────────┼────────────┤
│5   │竊盜案件贓物照片  │「陳玫君」署名1枚、指印1│
│    │                  │枚（見同上速偵第16頁）  │
├──┼─────────┼────────────┤
│6   │權利告知書        │被告知人欄「陳玫君」署名│
│    │                  │1枚、指印1枚（見同上速偵│
│    │                  │卷第17頁）              │
├──┼─────────┼────────────┤
│7   │臺北市政府警察局中│被通知人通知方式欄「陳玫│
│    │正第一分局逕行逮捕│君」署名1枚、指印1枚（見│
│    │告知親友通知書    │同上速偵卷第18頁）      │
├──┼─────────┼────────────┤
│8   │臺北市政府警察局中│通知書被通知人簽名捺印欄│
│    │正第一分局逕行逮捕│「陳玫君」署名1枚、指印1│
│    │通知書            │枚（見同上速偵卷第19頁）│
├──┼─────────┼────────────┤
│9   │「陳玫君」口卡片影│「陳玫君」署名1枚、指印1│
│    │本                │枚（見同上速偵卷第22頁）│
├──┼─────────┼────────────┤
│10  │臺灣臺北地方法院檢│受訊問人簽名欄「陳玫君」│
│    │察署訊問筆錄      │署名1枚（見同上速偵卷第 │
│    │                  │28頁）                  │
└──┴─────────┴────────────┘